【裁判字號】    95,簡抗,1
【裁判日期】    950117
【裁判案由】    第三人異議之訴
【裁判全文】
臺灣屏東地方法院民事裁定               95年度簡抗字第1號
抗  告  人  甲○○
                      號
相  對  人  中國農民銀行股份有限公司
法定代理人  乙○○
上列抗告人與相對人間因請求第三人異議之訴事件，對中華民國
94 年12 月7 日本院94年度屏簡字第307 號裁定，提起抗告，本
院裁定如下：
    主  文
抗告駁回。
抗告費用由抗告人負擔。
    理  由
一、抗告意旨略以：坐落於屏東縣萬丹鄉○○段973 、974 地號
    土地上未辦建物所有權第1 次登記建物（暫編建號763 號，
    下稱系爭建物）為抗告人所有，詎相對人以第三人李文吉、
    李祥源為執行債務人向本院民事執行處聲請強制執行，並經
    本院民事執行處以94年度執字第1792號清償債務強制執行程
    序中將前開建物執行在案。然系爭建物為抗告人所有，非債
    務人李祥源所有，且系爭建物仍有可能受讓第三人所有，倘
    若未將訴訟繫屬情形辦理登記，使第三人有知悉之機會，將
    徒增第三人主張善意取得之紛爭。為此提起抗辯，請求廢棄
    原裁定等語。
二、按於訴訟係屬中為訴訟標的之權利，其取得、設定、喪失或
    變更，依法應登記者，於起訴後，受訴法院得依當事人之聲
    請發給已起訴之證明，由當事人持向該管登記機關請求將訴
    訟繫屬之事實予以登記。訴訟終結後，當事人或利害關係人
    得聲請法院發給證明，持向該管登記機關請求塗銷該項登記
    ，民事訴訟法第254 條第5 項定有明文。經查：
  (一)所謂「依法應經登記者」，如為不動產物權，指依法律行為
    而取得、設定、喪失或變更者，非經登記不生效力，此為我
    國物權公示原則之法律效果，故上開條文之立法意旨，乃在
    保障訴訟繫屬中為訴訟標的之權利，其取得、設定、喪失或
    變更，依法應登記者，如能於起訴後將訴訟繫屬之事實登記
    於登記簿冊上，使欲受讓該權利之第三人有機會知悉該訴訟
    繫屬之機會，將可避免其遭受不利益。
  (二)然就未辦建物所有權第1 次登記之建物為讓與時，因未辦理
    保存登記致不能辦理所有權移轉登記，該建築物之所有權不
    能發生讓與之效力，僅受讓人與讓與人間得約定將該建築物
    之事實上處分權讓與於受讓人。本件系爭建物既為未辦建物
    所有權第1 次登記之建物，其不動產物權之取得、設定、喪
    失或變更，無法以登記為之，亦無由第三人取得所有權並移
    轉登記之可能，況且未辦建物所有權第1 次登記之建物，並
    無土地法第43條之適用，尚不生信賴保護登記之問題，抗告
    人陳稱：系爭土地恐因第三人主張善意取得而生紛爭云云，
    實不足採。
  (三)從而，抗告意旨指摘原裁定不當，求予廢棄，為無理由，應
    予駁回。
四、據上論結：本件抗告為無理由，依民事訴訟法第 436 條之1
    第3 項、第495 條之1 第1 項、第449 條第1 項、第95條、
    第78條，裁定如主文。
中    華    民    國    95    年    1     月    17    日
                民事第二庭 審判長法官  阮世賢
                                 法官  葉力旗
                                 法官  林孟和
以上為正本，係照原本作成。
不得再抗告。
                               書記官  林天化
中    華    民    國    95    年    1     月    17    日


司法院資訊處製作；財團法人民間司法改革基金會備份。
